臺灣高等法院臺中分院民事判決　　　　　100年度上字第224號
上　訴　人　何宗鴻
　　　　　　范麗花
共　　　同
訴訟代理人　林伸全律師
複　代理人　陳文洪
被　上訴人　謝玉婷
訴訟代理人　黃英傑律師
上列當事人間請求確認抵押權不存在等事件，上訴人對於中華民
國100年5月13日臺灣臺中地方法院第一審判決（99年度訴字第25
40號）提起上訴，本院於 100年10月11日言詞辯論終結，茲判決
如下：
    主  文
原判決關於確認上訴人何宗鴻所有如附表所示之土地與建物，於
民國93年6月4日設定登記權利人為上訴人范麗花，擔保債權總金
額為新臺幣玖拾萬元之第一順位抵押權不存在，及命上訴人何
宗鴻、范麗花應將此筆抵押權設定登記予以塗銷部分，暨訴訟費
用之裁判均廢棄。
上開廢棄部分，被上訴人在第一審之訴駁回。
其餘上訴駁回。
第一、二審訴訟費用由上訴人負擔百分之四十八，餘由被上訴人
負擔。
    事實及理由
一、被上訴人主張：(一)上訴人何宗鴻於民國95年11月16日向訴
    外人寶華商業銀行股份有限公司（下稱寶華銀行，已於97年
     5月24日由新加坡商星展銀行股份有限公司概括承受）貸款
    新台幣（下同） 280萬元，並以其所有台中市潭子區興豐山
    莊12之 1號建物與坐落基地為寶華銀行設定抵押權，且由伊
    擔任保證人。嗣因上訴人何宗鴻自97年11月16日起，無力償
    還前述借款，經寶華銀行聲請拍賣上開抵押物，拍賣所得不
    足清償之餘額 590,650元，則由伊代為清償，伊因而依民法
    第 749條規定，對上訴人何宗鴻取得債權。其後，伊聲請原
    法院對上訴人何宗鴻核發99年度司促字第 18403號支付命令
    ，命上訴人何宗鴻應給付伊 590,650元本息，因上訴人何宗
    鴻未於法定期間內提出異議而確定。詎伊持該確定支付命令
    為執行名義，聲請強制執行上訴人何宗鴻財產之際，始知上
    訴人何宗鴻早已將其所有如附表所示之土地與建物，以上訴
    人范麗花為抵押權人，先後於93年6月4日、96年9月7日分別
    設定登記擔保債權總金額為93萬元、 100萬元之第一、二順
    位抵押權。惟，上訴人范麗花為上訴人何宗鴻之母親，其等
    並無任何債權債務關係，顯係為避免上訴人何宗鴻因日後積
    欠債務無法清償，致系爭不動產遭法院強制執行，而為不實
    之抵押權設定登記，是上述 2筆抵押權因所擔保之債權不存
    在而失所附麗，自亦不存在，上訴人應將該 2筆抵押權設定
    登記予以塗銷。(二)上訴人固辯稱其等間確有上開抵押權所
    擔保之債權存在，惟：1.依系爭不動產之登記謄本所示，上
    訴人間就清償日期、借款利息、遲延利息與違約金等均未做
    約定，與常情不符。2.縱上訴人范麗花有於93年5月11日、2
    8日分別提領50萬元、轉帳支出424,000元，然，不能證明與
    本案有關。證人張位全、劉亞薇所述，亦不足以證明上訴人
    間於93年6月4日有借貸關係存在，況證人劉亞薇與上訴人為
    至親，所述有偏頗之虞。3.又伊否認上訴人所提所謂上訴人
    何宗鴻陸續向上訴人范麗花借款約 100萬元之借款明細（借
    據）之真正。依該借款明細，上訴人何宗鴻夫妻於不到1年
    期間內，頻繁借款，每月平均借用83,000元，更有單月高達
    17萬元者，實與常情不符；且上訴人范麗花自述其為清潔工
    、月入不一定，是其資力應亦無法負擔。再由該借款明細記
    載，上訴人何宗鴻最後一次借款時間為96年9月6日，然其與
    其妻係於97年11月18日離婚，於離婚前長達14個月，竟無任
    何借款記錄，與其所辯之前曾因其妻索討而密集且大額地向
    上訴人范麗花借款，反差甚大，益徵該借據明細應係事後偽
    造，並非真實。況且，上訴人范麗花既自稱於93年 6月貸與
    上訴人何宗鴻93萬元，惟，上訴人何宗鴻迄至95年間均未清
    償分文，上訴人范麗花竟仍同意繼續借款 100萬元予上訴人
    何宗鴻，亦與常情有違。(三)又承前述，伊已取得確定支付
    命令，自得請求上訴人何宗鴻依該支付命令內容而為給付，
    至上訴人所辯上訴人何宗鴻僅係其父利用之人頭，其對於向
    寶華銀行借款乙事不知情，其與伊間並未成立保證之債權債
    務關係云云，不問是否屬實，均與本件訴訟無關。再上開向
    寶華銀行之貸款，伊並未取得分文，所貸款項均由上訴人何
    宗鴻取得，至上訴人何宗鴻嗣將貸得款項轉入其父帳戶，為
    其等間之內部關係，是伊於貸款書面資料中雖列為共同借款
    人，然實為連帶保證人，星展銀行出具之代償證明亦認伊為
    保證人，上訴人於原審亦稱伊為保證人，是伊雖有連帶債務
    之外觀，然實係連帶保證人，於內部關係，上訴人何宗鴻仍
    應負擔全部等情，爰提起本件訴訟，聲明求為(1)確認上訴人
    何宗鴻所有如附表所示之土地與建物，於93年6月4日設定登
    記權利人為上訴人范麗花，擔保債權總金額為93萬元之第一
    順位抵押權，及於96年9月7日設定登記權利人為上訴人范麗
    花，擔保債權總金額為100萬元之第二順位抵押權，均不存
    在；(2)上訴人何宗鴻、范麗花應將前項所示之2筆抵押權設
    定登記，予以塗銷之判決。
二、上訴人則以：(一)上訴人何宗鴻並不認識被上訴人，僅係因
    智能不足，致遭其父何長益（原名何枝柱）利用作為人頭，
    出名向寶華銀行申辦房屋貸款，被上訴人則係因與何長益為
    舊識，而同意擔任借款保證人。故被上訴人並非為上訴人何
    宗鴻為保證，實係為何長益之債務保證，保證債務應僅存於
    被上訴人與何長益間，而非存於被上訴人與上訴人何宗鴻間
    ，基於債權契約之相對性，被上訴人不應向上訴人何宗鴻請
    求償還其代何長益清償之貸款。又上開上訴人何宗鴻所有而
    設定抵押予寶華銀行之台中市潭子區房地，交易價值僅有26
    0萬元，何長益卻以之向銀行貸款280萬元，顯有超貸情形，
    被上訴人知悉上情，卻未主張任何權利，應認其與有過失。
    再依寶華銀行房屋抵押貸款總約定書、增補約定書所載，被
    上訴人為上開向寶華銀行貸款之「連帶共同借款人」，是依
    民法第280條規定，被上訴人應與上訴人何宗鴻平均分擔清
    償責任，而星展銀行就此貸款因拍賣上訴人何宗鴻之不動產
    而獲償2,136,637元、並自被上訴人處獲償590,650元，共獲
    償2,727,287元，被上訴人應分擔一半即1,363,644元，扣除
    上開由其清償之590,650元，被上訴人應給付上訴人何宗鴻7
    72,994元，故被上訴人對上訴人何宗鴻並無債權。至被上訴
    人雖聲請上開支付命令獲准並確定，惟，支付命令之核發僅
    為形式審查，未探究被上訴人請求之依據，顯有違誤，基於
    審判獨立原則，尚不得執此即認定被上訴人對上訴人何宗鴻
    有何債權。是本件抵押權之存否對被上訴人法律上之地位應
    無影響，其訴請確認抵押權不存在，難認有確認利益，其提
    起本件訴訟，於法未合。(二)又上開抵押權確有擔保之債權
    存在，非如被上訴人所言係屬虛偽，詳言之：1.就該第一順
    位抵押權：上訴人范麗花於93年間將系爭不動產出售予訴外
    人張位全，嗣因張位全認系爭房屋有瑕疵而要求上訴人范麗
    花買回，否則將興訟，上訴人何宗鴻則表示有意購買而資力
    不足，請上訴人范麗花先幫忙墊付不足之款項，故由上訴人
    何宗鴻先拿20萬元予上訴人范麗花以轉交予張位全，並由上
    訴人范麗花於93年5月11日、28日分別自其在郵局、日盛銀
    行所開設帳戶提領50萬元、轉帳支出424,000元，以給付張
    位全，加計其代上訴人何宗鴻支付之房屋契稅與代書費，合
    計93萬元，充作其貸與上訴人何宗鴻之款項。嗣上訴人何宗
    鴻經移轉登記為系爭不動產所有人後，則為上訴人范麗花設
    定登記該第一順位抵押權，以擔保上訴人范麗花上開93萬元
    借款債權日後得受清償。該第一順位抵押權之設定登記於93
    年時即已辦理，當時上訴人何宗鴻除上訴人范麗花外，並無
    其他債權人，是該抵押權之設定確僅為單純擔保上訴人范麗
    花之債權，不可能係為避免上訴人何宗鴻日後因積欠債務無
    法清償所為虛偽設定。2.就該第二順位抵押權：上訴人何宗
    鴻於95年間結婚後，因其妻經常索討金錢，乃陸續向上訴人
    范麗花借款，至96年9月間，已累計約100萬元，上訴人何宗
    鴻因而再以系爭不動產，為上訴人范麗花設定登記第二順位
    抵押權，以擔保此部分借款債權。3.又上開第一、二順位之
    抵押權設定時，上訴人何宗鴻別無其他債權人，且登記日期
    均早在被上訴人取得支付命令之前，顯可推認上訴人無虛偽
    設定抵押權之動機，應認其等對於系爭抵押權之設定，並無
    不實。再上訴人范麗花雖係清潔員，惟，其帳戶內隨時都有
    現金可供提領，故其並非無資力借款予上訴人何宗鴻等語，
    資為抗辯。
三、原審法院審理後，斟酌兩造之主張及攻擊防禦方法之結果，
    認上開2筆抵押權，均無擔保之債權存在，被上訴人訴請確
    認該2筆抵押權不存在，自屬有據。又該2筆抵押權之設定既
    無效，被上訴人訴請上訴人將該2筆抵押權設定登記予以塗
    銷，亦有理由。而為被上訴人勝訴之判決。上訴人不服，提
    起上訴，聲明求為判決：(一)原判決廢棄。(二)被上訴人第
    一審之訴駁回。(三)第一、二審訴訟費用由被上訴人負擔。
    被上訴人則答辯聲明求為判決：(一)上訴駁回。(二)第一、
    二審訴訟費用由上訴人負擔。
四、兩造不爭執之事實：
(一)上訴人何宗鴻所有系爭不動產，於93年6月4日，經設定登記
    以上訴人范麗花為權利人，擔保債權總金額為93萬元之第一
    順位抵押權；另於96年9月7日，經設定登記以上訴人范麗花
    為權利人，擔保債權總金額為100萬元之第二順位抵押權。
(二)被上訴人曾聲請原審法院對上訴人何宗鴻核發99年度司促字
    第18403號支付命令，命上訴人何宗鴻給付590,650元，及自
    98年12月7日起至清償日止，按週年利率5%計算之利息。該
    支付命令未經上訴人何宗鴻於法定期間內提出異議，業已確
    定。
五、本院得心證之理由
(一)按確認法律關係之訴，非原告有即受確認判決之法律上利益
    者，不得提起之，民事訴訟法第247條前段固定有明文。惟
    該條所謂即受確認判決之法律上利益，係指因法律關係之存
    否不明確，致原告在私法上之地位有受侵害之危險，而此項
    危險得以對於被告之確認判決除去之者而言，故確認法律關
    係成立或不成立之訴，苟具備前開要件，即得謂有即受確認
    判決之法律上利益，縱其所求確認者為他人間之法律關係，
    亦非不得提起（最高法院42年台上字第1031號判例、95年度
    台上字第1815號判決意旨可資參照）。查本件被上訴人主張
    上開抵押權並無擔保之債權存在，故上開抵押權亦不存在，
    惟為上訴人所否認。而上開抵押權倘確實有擔保債權存在，
    即得優先於被上訴人對上訴人何宗鴻之上開普通債權受清償
    ，則被上訴人得自系爭不動產之強制執行程序中獲償之金額
    ，勢必受有影響，是以上開法律關係之存否不明確，已導致
    被上訴人在私法上之地位有受侵害之危險，而此項危險得以
    法院對上訴人所為上述抵押權不存在之確認判決除去，故應
    認被上訴人就本件訴訟有即受確認判決之法律上利益。至上
    訴人雖辯稱：上訴人何宗鴻係遭其父何長益利用作為人頭，
    出名向寶華銀行貸款，被上訴人實係為何長益之債務保證，
    是被上訴人向寶華銀行代償借款後，應向何長益請求償還，
    不應對上訴人何宗鴻有所主張云云；並辯稱：被上訴人為「
    連帶共同借款人」，應與上訴人何宗鴻平均分擔向寶華銀行
    貸款之清償責任，被上訴人應給付上訴人何宗鴻772,994元
    ，故被上訴人對上訴人何宗鴻並無債權，不得執上開確定之
    支付命令即認被上訴人對上訴人何宗鴻有何債權，是本件抵
    押權之存否對被上訴人法律上之地位應無影響，其訴請確認
    抵押權不存在，難認有確認利益云云，惟，按債務人對於支
    付命令未於法定期間合法提出異議者，支付命令與確定判決
    有同一之效力，民事訴訟法第521條第1項定有明文。是確定
    之支付命令與確定判決有同一之效力，凡確定判決所能生之
    既判力及執行力，支付命令皆得有之，當事人不得就該法律
    關係更行起訴。而確定判決所生之既判力，除當事人就確定
    終局判決經裁判之訴訟標的法律關係，不得更行起訴或為相
    反之主張外，法院亦不得為與確定判決意旨相反之裁判。否
    則將使同一紛爭再燃，即無以維持法之安定，及保障當事人
    權利、維護私法秩序，無法達成裁判之強制性、終局性解決
    紛爭之目的（最高法院93年度台上字第1432號判決意旨參照
    ）。查本件被上訴人以其對上訴人何宗鴻有590,650元之債
    權存在，經聲請台中地院准許核發支付命令，上訴人何宗鴻
    收受該支付命令後，未於20日之不變期間內提出異議，而告
    確定等情，為上訴人所不爭執，揆諸上開說明，系爭確定之
    支付命令已生與確定判決同一之效力，則就被上訴人與上訴
    人何宗鴻間確定有上開590,650元之債權存在之事實，依上
    說明，上訴人已不得再為相反之主張，法院亦不得為與該確
    定支付命令意旨相反之裁判，否則即違反該確定支付命令之
    既判力。是被上訴人自得以上訴人何宗鴻之債權人身分，藉
    由法院就該上訴人何宗鴻所有之系爭不動產所為強制執行程
    序，就該確定支付命令所示債權受償；而系爭不動產所設定
    登記以上訴人范麗花為權利人之前述抵押權，其擔保債權之
    存否，對被上訴人得否順利受償債權既有影響，被上訴人自
    亦得提起本件確認訴訟，以除去其法律上地位可能遭受之不
    利侵害，是上訴人所辯被上訴人不得對上訴人何宗鴻有所主
    張、被上訴人對上訴人何宗鴻並無債權，其訴請確認抵押權
    不存在，難認有確認利益云云，尚非可採。
(二)次按抵押權為從物權，以其擔保之債權於該抵押權擔保期間
    存在為發生之要件，契約當事人間除以債權之發生為停止條
    件，或約定就將來應發生之債權而設定外，若所擔保之債權
    不存在或未發生，縱為抵押權之設定登記，仍難認其抵押權
    業已成立，此乃抵押權成立上（發生上）之從屬性（最高法
    院94年度台上字第112號、98年度台上字第1265號判決意旨
    參照）。又確認法律關係不存在之訴，如被告主張其法律關
    係存在時，應由被告負舉證責任（最高法院42年台上字第17
    0號判例、98年度台上字第1265號判決意旨參照）。查系爭
    不動產上設定登記之前述2筆抵押權，均係一般抵押權，而
    非最高限額抵押權，揆諸前揭說明，該2筆抵押權之成立，
    自須以登記權利人（即上訴人范麗花）對於登記債務人（即
    上訴人何宗鴻）有擔保之債權存在為要件。而被上訴人既否
    認上開2筆抵押權有擔保債權存在，依據上述判例意旨，應
    由上訴人就該2筆抵押權所擔保債權存在之事實，負舉證責
    任。經查：
  1.就上開第一順位抵押權所擔保之債權部分：
    上訴人主張上訴人范麗花以代上訴人何宗鴻給付系爭不動產
    之買賣價金予訴外人張位全並代付房屋契稅與代書費之方式
    借款予上訴人何宗鴻，因而確對上訴人何宗鴻有此債權，並
    提出郵局交易明細、日盛銀行存摺、土地建築改良物買賣所
    有權移轉契約書及臺中市稅捐稽徵處93年度契稅繳納書等等
    影本各乙份為證，且聲請傳訊證人張位全、上訴人范麗花之
    女劉亞薇（按為上訴人再婚所生，故與上訴人何宗鴻不同姓
    氏）。觀諸上訴人所提上述郵局交易明細及銀行存摺，可見
    上訴人范麗花確於93年5月11日及28日，自其個人在金融機
    構所開設帳戶內，提領50萬元及轉帳支出424,000元；而證
    人張位全亦已於本院到庭證稱經上訴人范麗花及范麗花之女
    出面與其接洽付款、其收受上訴人范麗花交付之價金後，將
    其名下系爭不動產過戶登記出去等語（參見本院100年8月4
    日準備程序筆錄）；證人即上訴人范麗花之女劉亞薇並亦於
    本院經具結後，證述上訴人范麗花以上訴人何宗鴻交付之20
    萬元、並自行提款50萬元及匯款40餘萬元以交付價金予張位
    全等情甚詳（參見本院100年9月29日準備程序筆錄）；復依
    上訴人所提上開土地建築改良物買賣所有權移轉契約書及台
    中市稅捐稽徵處93年度契稅繳納書，可見系爭不動產確係由
    上訴人范麗花以買賣為原因移轉登記為張位全所有，再由張
    位全以買賣為原因移轉登記為上訴人何宗鴻所有，並可見系
    爭建物之買賣繳納契稅係以上訴人何宗鴻之名義繳納，即可
    見張位全已收受上訴人范麗花交付之價金，而系爭不動產亦
    係由張位全以買賣為原因而移轉登記予上訴人何宗鴻，核與
    上訴人抗辯上訴人何宗鴻向上訴人范麗花借款以向張位全買
    受系爭不動產之情若合符節。至證人張位全固亦證稱其不知
    後來房屋登記給誰、其與上訴人何宗鴻未見過面、其未與上
    訴人何宗鴻訂買賣契約書等語，惟，張位全既係因認自上訴
    人范麗花買受之系爭不動產有瑕疵，而欲解約退款，則其所
    重自在於能取回相當於其買受系爭不動產而給付之價金數額
    及其已支出之裝潢費用數額，以避免損失，就其取回相當數
    額之金錢後，系爭不動產之返還原出賣人即上訴人范麗花一
    方，究係以何名義（解約而回復原狀、買賣）、究係登記予
    何人，當非其所問，是張位全此部分之證述，尚不足據以為
    不利於上訴人之認定。參以：系爭不動產原係上訴人范麗花
    出賣予張位全，經張位全整修增值後，發現為凶宅，始由范
    麗花以向其買回之方式為理直，斯時上訴人何宗鴻並無充足
    之資金可購買該不動產，實仍由上訴人范麗花代為出資，而
    登記於上訴人何宗鴻名下，上訴人范麗花為保障其出資之債
    權，而命何宗鴻設定系爭抵押權為擔保，乃合於社會經驗法
    則，自可信為真實。再參以斯時上訴人何宗鴻除上訴人范麗
    花外，並無其他債權人，關於被上訴人之上開債權，則遲至
    二年又五個月後始發生，其殊不可能預知此債權之發生而先
    設定虛偽之抵押權為詐害，是被上訴人此項主張自難成立。
    從而，上訴人所辯上訴人范麗花對上訴人何宗鴻有此部分借
    款債權存在，自屬實情，則被上訴人請求確認上開第一順位
    抵押權所擔保之債權不存在，並請求命上訴人塗銷該筆抵押
    權設定登記，並非有理。
  2.就上開第二順位抵押權所擔保之債權部分：
    上訴人雖另抗辯：上訴人何宗鴻於95年間結婚，其妻一天到
    晚要錢，上訴人何宗鴻因而陸續向上訴人范麗花借款，數額
    累計約100萬元，上訴人何宗鴻遂再以系爭不動產，為上訴
    人范麗花設定登記第二順位抵押權，以擔保該部分借款債權
    等語，並提出上有上訴人何宗鴻簽名之借款明細（附原審卷
    第87頁至90頁）為證，惟被上訴人否認上訴人間有該借款明
    細所載之借貸行為。觀諸該借款明細所載借款時間，係自95
    年10月8日至96年9月6日，且借款筆數多達39筆，惟，上訴
    人何宗鴻書寫各次借款紀錄之字跡，其字體大小、筆勢走法
    與各筆紀錄之間距，均甚為一致且整齊，全然不像是上訴人
    何宗鴻在每次借款後個別留下之紀錄，反較為類似其在相近
    時間內一次寫下之大量文字與數字，則上訴人何宗鴻是否確
    有在該借款明細所載日期，向上訴人范麗花借貸其上所載款
    項之事實，已值存疑。上訴人雖辯稱同一人於同一時期之筆
    跡本屬相似云云，惟，以該借款明細之時間跨距長達近1年
    、紀錄多達39筆、筆跡之整齊及一致程度甚高等情觀之，上
    訴人此部分所辯，誠不足以釋疑。再參以上訴人2人為母子
    至親，上訴人范麗花非無可能為免此筆抵押權遭塗銷，臨訟
    要求上訴人何宗鴻書寫上開借款明細，作為抵押權擔保債權
    存在之證明，故在上訴人未能提出其他證據之情況下，僅憑
    該借款明細，實不足以證明上訴人范麗花確曾於95年間迄至
    上開第二順位抵押權於96年9月7日設定登記之期間內，借款
    100萬元予上訴人何宗鴻。參以上訴人范麗花於93年間將向
    張位全買回之系爭不動產登記於何宗鴻名下，為求有所保障
    ，即設定上述93萬元之第一順位抵押權，足見其對將財產登
    記於何宗鴻名下有所不放心，即可概見其對何宗鴻之取得財
    產有所顧忌，有所擔心之斤斤計較之個性。而關於第二順位
    之抵押權所擔保之100萬元，上訴人主張係因何宗鴻之妻需
    索無度，何宗鴻為應付其妻之需索而向范麗花商借以為支應
    云云，然鑑諸上訴人范麗花只係一介清潔工，收入有限，且
    其對何宗鴻之取得財產既有所疑慮及顧忌，而防範森嚴，已
    如上述，則其知悉「智能不足」之何宗鴻向其借鉅款（每月
    八、九萬元，甚至高達十七萬元）係為供應其妻之揮霍及需
    索無度，衡情其豈甘於一一答應，由此益見其上述所辯為虛
    。又上開向寶華銀行之貸款既於95年11月即已發生，誠如上
    訴人所辯，上訴人何宗鴻為訴外人何長益借款之人頭，惟，
    何長益為上訴人何宗鴻之父、上訴人范麗花之前夫，殊難想
    像其等間全無聯絡，則若謂上訴人因知悉上訴人何宗鴻遭何
    長益利用作為借款人頭，進而就上訴人何宗鴻名下之系爭不
    動產先設定抵押權以避免將來遭追償，並非不合常理，是上
    訴人辯稱此抵押權設定時，上訴人何宗鴻別無其他債權人，
    且登記日期均早在被上訴人取得支付命令之前，顯可推認上
    訴人無虛偽設定抵押權之動機云云，並非可採。從而，上訴
    人就其等所辯：上訴人何宗鴻係因在前述期間陸續向上訴人
    范麗花借款100萬元，而設定上開第二順位抵押權作為擔保
    等語，既無法提出確切證據加以證實，自應承受該應由其等
    負舉證責任之事實不能證明，所生之不利益。被上訴人因而
    請求予以確認其抵押債權不存在，並請求塗銷系爭抵押權登
    記，自有理由，應予准許。
六、綜上所述，上訴人何宗鴻所有系爭不動產上設定登記以上訴
    人范麗花為權利人之第一順位抵押權堪認確有擔保之債權存
    在，至第二順位抵押權則無擔保之債權存在，依據前揭有關
    抵押權成立上從屬性之說明，該第一順位抵押權自已成立，
    而該第二順位抵押權則難認為已成立。從而，被上訴人訴請
    確認該第一順位抵押權不存在，並非有理，應予駁回；至訴
    請確認該第二順位抵押權不存在部分，則屬有據，應予准許
    。又上開2筆抵押權之設定，既僅其中第二順位抵押權之設
    定違反抵押權之從屬性而無效，則被上訴人訴請上訴人將該
    2筆抵押權設定登記予以塗銷，僅其中第二順位抵押權之設
    定登記因合於民法第113條：「無效法律行為之當事人，於
    行為當時知其無效，或可得而知者，應負回復原狀或損害賠
    償之責任」之規定，為有理由，應予准許；至第一順位抵押
    權之設定登記，被上訴人訴請上訴人塗銷，則非有理，應予
    駁回。被上訴人上開請求應予准許部分（即第二順位抵押權
    部分），原法院判決確認該筆抵押權不存在，並命上訴人將
    該筆抵押權設定登記予以塗銷，核無不合，上訴意旨仍執陳
    詞，指摘原判不當，求予廢棄改判，為無理由，應予駁回。
    被上訴人上開請求無理由部分（即第一順位抵押權部分），
    原法院亦判決確認該筆抵押權不存在，並命上訴人將該筆抵
    押權設定登記予以塗銷，即有未洽，上訴人請求予以廢棄改
    判，為有理由，爰由本院就原判決此部分廢棄，並駁回被上
    訴人此部分在第一審之訴。
七、本件事證已臻明確，兩造其餘主張及攻擊防禦方法，就判決
    結果已不生影響，故不予一一論列。
八、據上論結，本件上訴為一部有理由，一部無理由，爰依民事
    訴訟法第449條第1項、第450條、第79條，判決如主文。
中    華    民    國   100    年    10    月    25    日
                民事第三庭    審判長法  官  陳照德
                                    法  官  楊熾光
                                    法  官  朱  樑
以上正本係照原本作成。
兩造均不得上訴。
                                    書記官  曾煜智
中    華    民    國   100    年    10    月    25    日
                                                      Ｓ
附表：
  土地部分：台中市○區○○○段93-235、93-242、93-248地號
            等3筆土地，權利範圍均為1/10。
  建物部分：同段2628建號、門牌號碼同區○○路○段412巷27之
            3號4樓建物，權利範圍為全部。